臺灣板橋地方法院刑事判決　　　　　　　　95年度訴字第69號
公　訴　人　臺灣板橋地方法院檢察署檢察官
被　　　告　甲○○
指定辯護人　李克強　律師
　　　　　　李承志　律師
上列被告因違反槍砲彈藥刀械管制條例案件，經檢察官提起公訴
（94年度核退偵字第1057號）及臺灣臺北地方檢察署檢察官移送
併案審理（95年度偵字第10639 號），本院判決如下：
    主  文
甲○○未經許可，持有空氣槍，累犯，處有期徒刑參年捌月，併
科罰金新臺幣拾萬元，罰金如易服勞役，以新臺幣壹仟元折算壹
日。
扣案空氣手槍壹支（槍枝管制編號：0000000000號）、空氣長槍
壹支（槍枝管制編號：0000000000號）、土造子彈壹顆均沒收。
    事  實
一、甲○○前因搶奪案件，經臺灣高等法院以92年度上訴字第10
    14號判處有期徒刑2 年確定，刑期起算日期為民國92年5 月
    29日，而於93年8 月3 日縮短刑期假釋出監，並於93年11月
    20日縮刑期滿未經撤銷假釋，上開有期徒刑以已執行完畢論
    。詎甲○○仍不知悔改，明知具有殺傷力之空氣槍，係槍砲
    彈藥刀械管制條例所列管之槍枝，未經許可不得持有，竟於
    94年6 月30日晚間某時，在臺北縣中和市○○路189 號「叢
    林生活館」模型店內，以新臺幣（下同）31,500元之代價，
    向某真實姓名年籍不詳之成年男子，購入具有殺傷力之空氣
    手槍1 支（槍枝管制編號：0000000000號）、空氣長槍1 支
    （槍枝管制編號：0000000000號）、土造子彈2 顆等物（另
    尚有不具殺傷力之槍枝、子彈、鋼珠彈、瓦斯鋼瓶等1 批）
    ，之後即未經許可而持有上開空氣槍、土造子彈。嗣先於94
    年7 月7 日上午11時許，在臺北縣永和市○○路68號「風雅
    頌汽車旅館」第213 號房內為警查獲，並扣得上開空氣手槍
    1 支（下稱第1 次為警查獲）；復於95年5 月10日晚間10時
    許，在臺北縣中和市○○路182 號前，因甲○○另涉犯搶奪
    案件而為警查獲，並經甲○○同意帶同警員前往其當時位於
    臺北縣萬里鄉○○街5 號3 樓住處執行搜索，扣得上開空氣
    長槍1 支、土造子彈2 顆等物（下稱第2 次為警查獲）。
二、案經臺北縣政府警察局永和分局報請臺灣板橋地方法院檢察
    署檢察官偵查起訴，及臺北市政府警察局文山第一分局移請
    臺灣臺北地方法院檢察署檢察官移送併案審理。
    理  由
一、上揭事實，業據被告甲○○於本院審理時坦白承認，核與證
    人即被告第1 次為警查獲時亦同在現場之友人江宏翔、丙○
    ○等人於偵查中所證述之情節相符，並有被告所提出之信用
    卡消費明細暨收費收執表影本1 件、被告出具之自願受搜索
    同意書1 紙等在卷可稽，及被告第1 次為警查獲時所扣得之
    空氣手槍1 支、被告第2 次為警查獲時所扣得之空氣長槍1
    支、土造子彈2 顆等扣案可資佐證；而上開被告第1 次為警
    查獲時所扣得之空氣手槍1 支，經送請內政部警政署刑事警
    察局以性能檢驗法、動能測試法鑑定結果，認送鑑空氣手槍
    1 支（槍枝管制編號：0000000000號），以小型二氧化碳鋼
    瓶內之氣體為發射動力，機械性能良好，經實際試射，其彈
    丸單位面積動能足以穿入人體及豬隻皮肉層，具有殺傷力，
    此有內政部警政署刑事警察局94年8 月4 日刑鑑字第094010
    7758號槍彈鑑定書1 份附卷可憑；再上開被告第2 次為警查
    獲時所扣得之空氣長槍1 支、土造子彈2 顆，經送請內政部
    警政署刑事警察局以性能檢驗法、試射法、動能測試法鑑定
    結果，認送鑑空氣長槍1 支（槍枝管制編號：0000000000號
    ），以小型二氧化碳鋼瓶內之氣體為發射動力，機械性能良
    好，經實際試射，其彈丸單位面積動能足以穿入人體及豬隻
    皮肉層，具有殺傷力，而送鑑子彈2 顆，認均係具直徑約
    7.95mm金屬彈頭之土造子彈，經採樣1 顆試射，可擊發，認
    具殺傷力，此亦有內政部警政署刑事警察局95年8 月7 日刑
    鑑字第0950069811號槍彈鑑定書1 份附卷可按，足認被告前
    開自白，核與事實相符。至被告之指定辯護人固為被告辯稱
    ：上開空氣手槍、空氣長槍均係於店家所購得，店家應有槍
    枝許可執照，被告並非未經許可持有槍枝，且被告購買上開
    空氣槍2 支，連同其他槍枝、子彈等，總計價額僅31,500元
    ，平均每支槍枝僅數千元，顯係玩具槍，並非管制槍枝等情
    ；惟查，證人即「叢林生活館」之負責人乙○○於本院審理
    時，已到庭結證略稱：伊不清楚上開空氣槍2 支是否伊店內
    所賣出，縱確係被告於伊店內所購得，亦應是當時店內僱用
    的工讀生進貨或客人自行下訂，伊並未獲許可在店內販售具
    有殺傷力之槍枝等語明確（見本院95年4 月28日審判筆錄第
    2 至第6 頁），顯見證人乙○○並無上開空氣槍2 支之槍枝
    許可執照，況無論上開空氣槍2 支是否確有槍枝許可執照，
    被告既非屬經許可持有該等槍枝之對象，自無解於其未經許
    可持有槍枝犯行之成立；又上開空氣槍2 支經鑑定後，確均
    具殺傷力，此詳前述，自亦不因被告取得對價之高低，而影
    響於該等槍枝確為管制槍枝之認定，其理至明；從而，被告
    之指定辯護人此部分所辯，亦不能為有利於被告之認定，併
    予敘明。綜上所述，本件事證明確，被告犯行堪以認定。
二、按被告行為後，94年2 月2 日修正公布之刑法部分修正條文
    ，業於95年7 月1 日施行。修正後刑法第2 條第1 項規定：
    「行為後法律有變更者，適用行為時之法律。但行為後之法
    律有利於行為人者，適用最有利於行為人之法律」，上揭條
    文係規範行為後法律變更所生新舊法律比較適用之準據法，
    於刑法修正施行後，應適用上揭條文之規定，為「從舊從輕
    」之比較。又法律變更之比較適用，比較時應就罪刑有關之
    共犯、未遂犯、想像競合犯、牽連犯、連續犯、結合犯，以
    及累犯加重、自首減輕暨其他法定加減（如身分加減）與加
    減例等一切情形，綜其全部罪刑之結果而為比較；且就比較
    之結果，須為整體之適用，不能割裂分別適用各該有利於行
    為人之法律，此即法律變更之比較適用所應遵守之「罪刑綜
    合比較原則」及「擇用整體性原則」（最高法院24年上字第
    4634號判例、27年上字第2615號判例、95年第8 次刑事庭會
    議決議意旨參照）。茲就與本案相關之刑法修正前、後條文
    之比較，分述如下：
  (一)罰金刑最低數額部分：修正前刑法第33條第5 款原規定：「
    罰金：（銀元）1 元以上」，依現行法規所定貨幣單位折算
    新臺幣條例第2 條規定折算為新臺幣後，上開罰金刑之最低
    數額即為新臺幣3 元；而修正後刑法第33條第5 款則規定：
    「罰金：新臺幣1,000 元以上，以百元計算之」，即修正後
    之罰金刑最低數額，已提高為新臺幣1,000 元；比較新舊法
    之結果，修正後之規定，並未較有利於被告。
  (二)累犯部分：修正前刑法第47條原規定：「受有期徒刑之執行
    完畢，或受無期徒或有期徒刑一部之執行而赦免後，5 年以
    內再犯有期徒刑以上之罪者，為累犯，加重本刑至二分之一
    」，修正後之刑法第47條第1 項則規定：「受徒刑之執行完
    畢，或一部之執行而赦免後，5 年以內故意再犯有期徒刑以
    上之罪者，為累犯，加重本刑至二分之一」；查本件被告有
    如事實欄第1 項所載之有期徒刑執行紀錄，此有臺灣高等法
    院被告前案紀錄表1 份附卷可參，其於受有期徒刑執行完畢
    後，5 年以內故意再犯本件有期徒刑以上之罪，無論依修正
    前、後之刑法規定，均構成累犯；比較新舊法之結果，修正
    後之規定，並未較有利於被告。
  (三)罰金易服勞役之折算標準部分：修正前刑法第42條第2 項原
    規定：「易服勞役以（銀元）1 元以上3 元以下，折算1 日
    。但勞役期限不得逾6 個月」，而依當時有效之罰金罰鍰提
    高標準條例第2 條（已於95年7 月1 日刪除生效）前段規定
    ，就上開數額提高為100 倍折算1 日，亦即修正前刑法第42
    條第2 項前段所規定之易服勞役折算標準，係以銀元100 元
    至300 元折算1 日，依現行法規所定貨幣單位折算新臺幣條
    例第2 條規定折算為新臺幣後，即係以新臺幣300 元至900
    元折算1 日；另修正後之刑法第42條第3 項則規定：「易服
    勞役以新臺幣1,000 元、2,000 元或3,000 元折算1 日。但
    勞役期限不得逾1 年」，亦即修正後刑法第42條第3 項所規
    定之易服勞役折算標準，係以新臺幣1,000 元、2,000 元或
    3,000 元折算1 日；比較新舊法之結果，勞役期限未逾6 個
    月者，自以修正後之規定較有利於被告。
  (四)綜上修正前、後刑法規定比較之結果，本件被告關於累犯之
    成立，無論依修正前或修正後之刑法規定，其結論均無不同
    ，不生適用何者較為有利之問題；又修正後刑法關於罰金刑
    之最低數額，固由修正前之新臺幣3 元提高為新臺幣1,000
    元，形式上較不利於被告，惟衡諸本案情節，被告應併科罰
    金之數額，顯非僅止於新臺幣1,000 元，是上開罰金刑最低
    數額之提高，尚與被告應併科罰金之刑度不生影響；而罰金
    易服勞役之期限，攸關人身自由受拘束期間之久暫，對於被
    告權益影響甚鉅，修正後刑法關於罰金易服勞役之折算標準
    ，已由修正前之新臺幣300 元至900 元折算1 日，放寬為以
    新臺幣1,000 元、2,000 元或3,000 元折算1 日，且依本案
    情節，被告應併科罰金之數額經折算後，其勞役期限亦不致
    逾6 個月，修正後之規定自屬較有利於被告；整體比較前揭
    修正前、後刑法之相關規定，應以修正後之刑法規定較有利
    於被告，依刑法第2 條第1 項但書之規定，本件自應適用修
    正後之刑法規定。又從刑附屬於主刑，除法律有特別規定者
    外，應依主刑所適用之法律；本件既應適用修正後之刑法規
    定，已詳前述，則屬於從刑性質之沒收，亦應適用修正後刑
    法之規定，併予敘明。
三、核被告所為，係犯槍砲彈藥刀械管制條例第8 條第4 項之未
    經許可持有空氣槍罪、同條例第12條第4 項之未經許可持有
    子彈罪。被告以一持有行為，同時持有空氣槍2 支、子彈2
    顆，而觸犯上開2 罪，為想像競合犯，應依刑法第55條前段
    規定，從一較重之未經許可持有空氣槍罪處斷；公訴人雖僅
    就被告未經許可持有上開第1 次為警查獲時所扣得之空氣手
    槍1 支之犯行提起公訴，惟被告其餘未經許可持有空氣長槍
    、土造子彈之犯行，與前開經起訴論罪之未經許可持有空氣
    手槍犯行間，既有想像競合之裁判上一罪關係，為起訴之效
    力所及，復經臺灣臺北地方法院檢察署檢察官移送併案審理
    （95年度偵字第10639 號；併案意旨書誤載被告持有改造馬
    槍2 支、漏載被告持有土造子彈2 顆，均應予補正），本院
    自得併予審究，附此敘明。又被告有如事實欄第1 項所載之
    犯罪科刑及執行紀錄，有臺灣高等法院被告前案紀錄表1 份
    在卷可參，其於受有期徒刑之執行完畢後，5 年內故意再犯
    本件有期徒刑以上之罪，為累犯，應依刑法第47條第1 項規
    定加重其刑。爰審酌被告犯罪之動機、手段、無故持有管制
    槍枝、子彈對於社會治安之負面影響非輕，惟其持有管制槍
    枝、子彈，尚查無其他犯罪目的，且犯後於本院審理時已坦
    承犯行，態度尚稱良好等一切情狀，量處如主文所示之刑，
    並就罰金部分諭知易服勞役之折算標準，以資懲儆。扣案具
    有殺傷力之空氣手槍1 支（槍枝管制編號：0000000000號）
    、空氣長槍1 支（槍枝管制編號：0000000000號）、未經試
    射之土造子彈1 顆等，均屬違禁物，應依刑法第38條第1 項
    第1 款規定宣告沒收；至業經鑑定機關試射之土造子彈1 顆
    ，其火藥部分已因擊發而燃燒殆盡，其餘部分亦裂解為彈頭
    及彈殼，不復具子彈之外型及功能，自非屬違禁物，爰不另
    宣告沒收，併予敘明。
據上論斷，應依刑事訴訟法第299 條第1 項前段，槍砲彈藥刀械
管制條例第8 條第4 項、第12條第4 項，刑法第11條前段、第2
條第1 項但書、第55條前段、第47條第1 項、第42條第3 項、第
38條第1 項第1 款，判決如主文。
本案經檢察官沈志成到庭執行職務
中　　華　　民　　國　　96　　年　　1　 　月　　23　　日
                  刑事第十五庭  審判長法  官  陳鴻清
                                      法  官  廖怡貞
                                      法  官  劉景宜
以上正本證明與原本無異
如不服本判決應於送達後10日內向本院提出上訴狀
                                      書記官　謝秀青
中　　華　　民　　國　　96　　年　　2 　　月　　2 　　日
附錄本案論罪科刑法條全文
槍砲彈藥刀械管制條例第8條第4項、第12條第4項
槍砲彈藥刀械管制條例第8條
未經許可，製造、販賣或運輸鋼筆槍、瓦斯槍、麻醉槍、獵槍、
空氣槍或第4條第1項第1款所定其他可發射金屬或子彈具有殺傷
力之各式槍砲者，處無期徒刑或5年以上有期徒刑，併科新臺幣1
千萬元以下罰金。
未經許可，轉讓、出租或出借前項所列槍枝者，處5年以上有期
徒刑，併科新臺幣1千萬元以下罰金。
意圖供自己或他人犯罪之用，而犯前二項之罪者，處無期徒刑或
7年以上有期徒刑，併科新臺幣1千萬元以下罰金。
未經許可，持有、寄藏或意圖販賣而陳列第1項所列槍枝者，處3
年以上10年以下有期徒刑，併科新臺幣700萬元以下罰金。
第 1 項至第 3 項之未遂犯罰之。
槍砲彈藥刀械管制條例第12條
未經許可，製造、販賣或運輸子彈者，處1年以上7年以下有期徒
刑，併科新台幣500萬元以下罰金。
未經許可，轉讓、出租或出借子彈者，處6月以上5年以下有期徒
刑，併科新台幣300萬元以下罰金。
意圖供自己或他人犯罪之用，而犯前二項之罪者，處3年以上10
年以下有期徒刑，併科新台幣700萬元以下罰金。
未經許可，持有、寄藏或意圖販賣而陳列子彈者，處5年以下有
期徒刑，併科新台幣300萬元以下罰金。
第 1 項至第 3 項之未遂犯罰之。
